【裁判字號】    99,易,399
【裁判日期】    990924
【裁判案由】    竊盜
【裁判全文】
臺灣基隆地方法院刑事判決               99年度易字第399號
公  訴  人  臺灣基隆地方法院檢察署檢察官
被      告  乙○○
上列被告因竊盜案件，經檢察官提起公訴（99年度偵字第3772號
），被告於本院準備程序自白犯罪，經本院當庭裁定以簡式審判
程序審理，判決如下：
    主  文
乙○○所犯如附表「所犯罪名」欄所示之罪，均累犯，處刑各如
附表「宣告刑」欄所示，應執行有期徒刑年。扣案之油壓剪1
把、美工刀1 把均沒收。
    事  實
一、乙○○曾犯加重竊盜罪，經本院於民國96年3 月30日，以96
    年度易字第92號判決判處有期徒刑8 月確定，經以96年度聲
    減字第580 號裁定減為有期徒刑4 月；又因施用第二級毒品
    罪，經臺灣桃園地方法院以96年度壢簡字第634 號判決判處
    有期徒刑5 月確定，經同院以96年度聲減字第8370號裁定減
    為有期徒刑2 月15日，上開2 罪應執行有期徒刑6 月，甫於
    96年12月20日執行完畢出獄（構成累犯）。
二、詎乙○○猶不知悔改，因染有施用毒品惡習，且無固定工作
    收入，無錢可購買毒品，竟意圖為自己不法之所有，攜帶自
    己所有客觀上可做為凶器之油壓剪1 把、美工刀1 把及手套
    1 雙，於如附表所示之時間、地點，以如附表所示之行竊方
    式，竊取如附表所示之電纜線得手，得手後，將上開竊得之
    電纜線搬放至臺北縣萬里鄉加投村加投88之28號房屋內，削
    去電纜線之塑膠外皮，取得其內銅線而加以變賣。嗣於99年
    8 月5 日下午1 時30分許，經警在基隆巿基金一路131 號前
    ，當場查獲，並扣得其竊得之裸銅線600V交連PE電纜2/0AWG
    共10.8公斤、裸銅線600V交連PE電纜250MCM共10.545公斤。
    乙○○帶警至臺北縣萬里鄉加投村加投88之28號取出油壓剪
    1 把、美工刀1 把扣案，並於附表編號1至8之竊盜犯行被發
    覺前，主動向員警供出前揭犯行，並帶同員警至各開竊盜地
    點查證，而自首接受裁判。
三、案經基隆巿警察局第四分局報告臺灣基隆地方法院檢察署檢
    察官偵查起訴。
    理  由
壹、程序部分：
    本件被告所犯者非為死刑、無期徒刑、最輕本刑為3 年以上
    有期徒刑之罪或高等法院管轄第一審案件，其於準備程序進
    行中，先就被訴事實為有罪之陳述，經本院告知其簡式審判
    程序之旨，並聽取公訴人、被告之意見後，業已當庭依刑事
    訴訟法第273 條之1 第1 項之規定，裁定以簡式審判程序進
    行本案之審理，且依同法第273 條之2 規定，簡式審判程序
    之證據調查，不受同法第159 條第1 項、第161 條之2 、第
    16 1條之3 、第163 條之1 及第164 條至第170 條規定之限
    制，合先敘明。
貳、實體部分：
一、上開犯罪事實，業據被告乙○○於警詢、檢察官偵查中及本
    院審理時均供承不諱，核與被害人吳總能、蘇武義及李承鴻
    警詢指訴之情節相符，且有現場照片23幀、贓物認領保管單
    1 紙在卷及油壓剪1 把、美刀工1 把扣案可資佐證，足徵被
    告自白核與事實相符，事證明確，被告犯行應堪認定。
二、論罪科刑：
  (一)按刑法第321 條第1 項第3 款之攜帶兇器竊盜罪，其所稱「
    兇器」之種類並無限制，凡客觀上足對人之生命、身體、安
    全構成威脅，具有危險性之兇器均屬之（最高法院79年度臺
    上字第5253號判例要旨可資參照），被告以行竊之油壓剪1
    把長60公分，為金屬製品，質地堅硬，此據本院勘驗無訛，
    如持以行兇，均於客觀上足以危害他人生命、身體之安全，
    扣案之美工刀1 把尖端銳利，均屬兇器無訛。核被告乙○○
    所為，均係犯刑法第321 條第1 項第3 款之攜帶兇器竊盜罪
    。
  (二)被告所犯上述9 次竊盜犯行，犯意各別，行為互異，應予分
    論併罰。
  (三)被告有事實欄所載之前案紀錄暨科刑執行情形，有臺灣高等
    法院被告前案紀錄表在卷可稽，其於受有期徒刑之執行完畢
    後，5 年內故意再犯有期徒刑以上之本罪，均為累犯，所為
    上述犯行，均應依刑法第47條第1 項之規定加重其刑。
  (四)被告為附表編號1 至8 之竊盜犯行後，因被害人吳總能、蘇
    武義及李承鴻均未報案，業據渠等於警詢時陳述甚詳，是本
    無偵查犯罪職權之公務員有知悉此部分竊盜犯罪之可能。被
    告就附表編號1 至8 之犯罪未經發覺前，主動向警方自首而
    接受裁判，並帶同警方前往行竊現場勘察並拍照，本院衡量
    其自首犯罪，顯有悛悔之意，且減少司法資源之浪費，爰就
    此部分依刑法第62條前段規定減輕其刑，並依法先加後減。
  (五)爰審酌被告之素行，正值壯年卻染有施用毒品惡習，一再以
    行竊方式獲取財物變賣金錢後購買毒品施用，法治觀念偏差
    ，併其犯罪手法、所得財物價值以及犯後坦承之態度等一切
    情狀，各量處如主文所示之刑。
  (六)扣案之扣案之油壓剪及美工刀各1 把均為被告所有，業據被
    告供陳在卷，被告持油壓剪截斷電纜線後，復以美工刀剝除
    電纜線塑膠外皮，故均為供本件竊盜犯行所用之物，爰依法
    宣告沒收。扣案之LG牌白色行動電話及門號0000000000號SI
    M 卡1 張，與本案犯罪事實無直接關聯，亦非犯罪所得之物
    ，業據被告於本院審理時供明在卷，而被告持以行竊使用之
    手套1 雙，並未扣案，被告於本院審理時復供稱已丟棄，本
    院亦查無其他證據證明該物現尚存在，為免日後執行之困難
    ，爰均不予宣告沒收。
三、起訴書雖認被告甫於竊盜徒刑執行完畢後，短期內一再犯竊
    盜罪，足見被告有犯罪習慣，建請依竊盜犯贓物犯保安處分
    條例第3 條第1 項規定令被告於刑之執行前，入勞動場所強
    制工作。然按保安處分係針對受處分人將來之危險性所為之
    處置，以達教化、治療之目的，為刑罰之補充制度。我國現
    行刑法採刑罰與保安處分雙軌制，係在維持行為責任之刑罰
    原則下，為協助行為人再社會化之功能，以及改善行為人潛
    在之危險性格，期能達成根治犯罪原因、預防犯罪之特別目
    的。是保安處分中之強制工作，旨在對嚴重職業性犯罪及欠
    缺正確工作觀念或無正常工作因而犯罪者，強制其從事勞動
    ，學習一技之長及正確之謀生觀念，使其日後重返社會，能
    適應社會生活。竊盜犯贓物犯保安處分條例第3 條第1 項規
    定，即係本於保安處分應受比例原則之規範，使保安處分之
    宣告，與行為人所為行為之嚴重性、行為人所表現之危險性
    及對於行為人未來行為之期待性相當之意旨而制定，而由法
    院視行為人之危險性格，決定應否令入勞動處所強制工作，
    以達預防之目的（最高法院91年度臺上字第4625號刑事判決
    意旨參照）。蓋竊盜犯贓物犯保安處分條例第3 條第1 項，
    乃至刑法第90條第1 項所規定之「強制工作」，均係以強制
    之方式，使人從事勞動工作。是其雖名之為保安處分，然就
    剝奪人身自由之意義而言，實幾與刑罰無異，是就行為人「
    犯罪習慣」之認定，自當尤須審慎，而非可徒憑主觀臆測為
    斷。茲本案被告僅於95年12月間有一次竊盜前案紀錄（參見
    卷附臺灣高等法院被告前案紀錄表之所載），經本院以96年
    易字第92號判處有期徒刑8 月確定，減為有期徒刑4 月，是
    以被告於95年間竊盜迄至本案竊盜犯行，尚隔一段期間，是
    單憑被告竊盜前案紀錄，乃至被告本案之竊盜次數，顯然尚
    不足以說明被告在客觀上有何「犯竊盜罪之習慣」；更何況
    ，「強制工作」實乃保安處分之一種，則就保安處分之目的
    （按：「保安處分」實係刑罰以外之「補充性」制度，其目
    的係在預防有「社會危險性」之犯罪）而論，「強制工作」
    之宣告理當一併注意「社會危險性」之具備，雖其本案所為
    ，究非可取，然其「社會危險性」之未備，灼然至明。職此
    ，倘對被告逕為強制工作宣告，不特無助於「社會危險性」
    之防堵，更恐與保安處分之立法本旨相悖，而終將失其宣告
    意義。茲本案既查無足可認定被告有「犯竊盜罪習慣」之積
    極事證，兼以被告所犯亦未具備相當之「社會危險性」，因
    認公訴人關此所為之聲請，尚礙難准許。
據上論斷，應依刑事訴訟法第273 條之1 第1 項、第299 條第1
項前段，第321 條第1 項第3 款、第47條第1 項、第62條前段、
第51條第5 款、第38條第1 項第2 款，判決如主文。
本案經檢察官甲○○到庭執行職務。
中    華    民    國    99    年    9     月    24    日
                  刑事第五庭法    官  吳佳齡
以上正本證明與原本無異。
如不服本判決應於收受送達後10日內向本院提出上訴書狀，並應
敘述具體理由；其未敘述上訴理由者，應於上訴期間屆滿後20日
內向本院補提理由書（均須按他造當事人之人數附繕本）「切勿
逕送上級法院」。
中    華    民    國    99    年    9     月    24    日
                            書 記 官  莊智凱
附錄論罪法條：
中華民國刑法第321條
（加重竊盜罪）
犯竊盜罪而有左列情形之一者，處 6 月以上、 5 年以下有期徒
刑：
一、於夜間侵入住宅或有人居住之建築物、船艦或隱匿其內而犯
    之者。
二、毀越門扇、牆垣或其他安全設備而犯之者。
三、攜帶兇器而犯之者。
四、結夥三人以上而犯之者。
五、乘火災、水災或其他災害之際而犯之者。
六、在車站或埠頭而犯之者。
前項之未遂犯罰之。
附表：
┌──┬─────┬──────┬──────┬─────┬─────┬─────┬─────┐
│編號│行竊時間  │行竊地點    │竊取方式    │竊得物品  │被害人    │是否自首  │宣告刑    │
├──┼─────┼──────┼──────┼─────┼─────┼─────┼─────┤
│1   │99年6月中 │臺北縣萬里鄉│持油壓剪與手│電纜線約30│吳總能    │是        │乙○○攜帶│
│    │旬某日    │加投金包里溪│套剪斷電線桿│公尺      │          │          │兇器竊盜，│
│    │          │出海口橋樑旁│上方之電纜線│          │          │          │累犯，處有│
│    │          │電線桿      │，得手後再以│          │          │          │期徒刑陸月│
│    │          │            │美工刀削除電│          │          │          │。        │
│    │          │            │纜線塑膠外皮│          │          │          │          │
│    │          │            │，持裸銅線變│          │          │          │          │
│    │          │            │賣          │          │          │          │          │
├──┼─────┼──────┼──────┼─────┼─────┼─────┼─────┤
│2   │99年7月初 │臺北縣萬里鄉│持油壓剪與手│電纜線約30│吳總能    │是        │乙○○攜帶│
│    │          │加投金包里溪│套剪斷電線桿│公尺      │          │          │兇器竊盜，│
│    │          │出海口橋樑旁│上方之電纜線│          │          │          │累犯，處有│
│    │          │電線桿      │，得手後再以│          │          │          │期徒刑陸月│
│    │          │            │美工刀削除電│          │          │          │。        │
│    │          │            │纜線塑膠外皮│          │          │          │          │
│    │          │            │，持裸銅線變│          │          │          │          │
│    │          │            │賣          │          │          │          │          │
├──┼─────┼──────┼──────┼─────┼─────┼─────┼─────┤
│3   │99年7月7日│臺北縣萬里鄉│持油壓剪與手│電纜線約30│李承鴻    │是        │乙○○攜帶│
│    │凌晨2、3時│加投264之3號│套剪斷招牌之│公尺      │          │          │兇器竊盜，│
│    │許        │「金湧泉汽車│電纜線，得手│          │          │          │累犯，處有│
│    │          │旅館」      │後再以美工刀│          │          │          │期徒刑陸月│
│    │          │            │削除電纜線塑│          │          │          │。        │
│    │          │            │膠外皮，持裸│          │          │          │          │
│    │          │            │銅線變賣    │          │          │          │          │
│    │          │            │            │          │          │          │          │
├──┼─────┼──────┼──────┼─────┼─────┼─────┼─────┤
│4   │99年7月中 │臺北縣萬里鄉│持油壓剪與手│電纜線約8 │吳總能    │是        │乙○○攜帶│
│    │旬某日    │加投294號之 │套剪斷招牌之│公斤      │          │          │兇器竊盜，│
│    │          │電線桿      │電纜線，得手│          │          │          │累犯，處有│
│    │          │            │後再以美工刀│          │          │          │期徒刑陸月│
│    │          │            │削除電纜線塑│          │          │          │。        │
│    │          │            │膠外皮，持裸│          │          │          │          │
│    │          │            │銅線變賣    │          │          │          │          │
├──┼─────┼──────┼──────┼─────┼─────┼─────┼─────┤
│5   │99年7月底 │臺北縣萬里鄉│持油壓剪與手│電纜線約7 │吳總能    │是        │乙○○攜帶│
│    │某日      │加投金包里溪│套剪斷電線桿│、8公斤   │          │          │兇器竊盜，│
│    │          │出海口橋樑旁│上方之電纜線│          │          │          │累犯，處有│
│    │          │電線桿      │，得手後再以│          │          │          │期徒刑陸月│
│    │          │            │美工刀削除電│          │          │          │。        │
│    │          │            │纜線塑膠外皮│          │          │          │          │
│    │          │            │，持裸銅線變│          │          │          │          │
│    │          │            │賣          │          │          │          │          │
├──┼─────┼──────┼──────┼─────┼─────┼─────┼─────┤
│6   │99年7月底 │臺北縣萬里鄉│持油壓剪與手│電纜線約7 │吳總能    │是        │乙○○攜帶│
│    │某日      │加投293號善 │套剪斷電線桿│、8公斤   │          │          │兇器竊盜，│
│    │          │德寺前之電線│上方之電纜線│          │          │          │累犯，處有│
│    │          │桿          │，得手後再以│          │          │          │期徒刑陸月│
│    │          │            │美工刀削除電│          │          │          │。        │
│    │          │            │纜線塑膠外皮│          │          │          │          │
│    │          │            │，持裸銅線變│          │          │          │          │
│    │          │            │賣          │          │          │          │          │
├──┼─────┼──────┼──────┼─────┼─────┼─────┼─────┤
│7   │99年7月底 │臺北縣萬里鄉│持油壓剪與手│電纜線約20│蘇武義    │是        │乙○○攜帶│
│    │某日      │加投村加投  │套剪斷被害人│公尺      │          │          │兇器竊盜，│
│    │          │254之1號門前│放置在門口之│          │          │          │累犯，處有│
│    │          │            │整綑電纜線，│          │          │          │期徒刑陸月│
│    │          │            │得手後再以美│          │          │          │。        │
│    │          │            │工刀削除電纜│          │          │          │          │
│    │          │            │線塑膠外皮，│          │          │          │          │
│    │          │            │持裸銅線變賣│          │          │          │          │
│    │          │            │            │          │          │          │          │
├──┼─────┼──────┼──────┼─────┼─────┼─────┼─────┤
│8   │9年7月底某│臺北縣萬里鄉│持油壓剪與手│電纜線約10│吳總能    │是        │乙○○攜帶│
│    │日        │加投294號之 │套剪斷招牌之│公斤      │          │          │兇器竊盜，│
│    │          │電線桿      │電纜線，得手│          │          │          │累犯，處有│
│    │          │            │後再以美工刀│          │          │          │期徒刑陸月│
│    │          │            │削除電纜線塑│          │          │          │。        │
│    │          │            │膠外皮，持裸│          │          │          │          │
│    │          │            │銅線變賣    │          │          │          │          │
├──┼─────┼──────┼──────┼─────┼─────┼─────┼─────┤
│9   │99年8月4日│臺北縣萬里鄉│持油壓剪與手│電纜線約30│蘇武義    │否        │乙○○攜帶│
│    │凌晨1時許 │加投村加投  │套剪斷被害人│公尺      │          │          │兇器竊盜，│
│    │          │254之1號門前│放置在門口之│          │          │          │累犯，處有│
│    │          │            │整綑電纜線，│          │          │          │期徒刑捌月│
│    │          │            │得手後再以美│          │          │          │。        │
│    │          │            │工刀削除電纜│          │          │          │          │
│    │          │            │線塑膠外皮，│          │          │          │          │
│    │          │            │持裸銅線變賣│          │          │          │          │
└──┴─────┴──────┴──────┴─────┴─────┴─────┴─────┘

司法院資訊處製作；財團法人民間司法改革基金會備份。
